臺灣高雄地方法院刑事判決              100年度易字第295號
公  訴  人  臺灣高雄地方法院檢察署檢察官
被      告  陳俊宇
上列被告因竊盜案件，經檢察官提起公訴（99年度偵字第30053
號），本院判決如下：
    主  文
陳俊宇犯攜帶兇器竊盜未遂罪，處有期徒刑月，如易科罰金，
以新臺幣壹仟元折算壹日，扣案如附表所示之物均沒收。
    事  實
一、陳俊宇意圖為自己不法之所有，於民國99年9 月14日凌晨4
    時30分許，頭戴紅色遮陽帽，並以斜背包1 只裝納、攜帶其
    所有如附表編號1 、2 、3 、5 所示之物，及編號4 所示客
    觀上足以危害他人生命、身體，可供兇器使用之開鎖工具17
    支，至高雄市○○區○○路50號前，利用其中1 支長條狀開
    鎖工具開啟大門門鎖，進而侵入位於該址屬方信淵所有並委
    由東森房屋職員溫中和代為銷售之無人居住房屋內（不屬住
    宅，侵入建築物部分未據告訴），欲竊取屋內財物，惟因屋
    內空無一物而未得逞。嗣於99年9 月14日夜間4 時38分許，
    為附近民眾目睹而報警當場查獲，並扣得其所有之紅色遮陽
    帽及斜背包各1 個（內含附表編號1 至5 所示之物）。
二、案經高雄市政府警察局三民第二分局報告臺灣高雄地方法院
    檢察署檢察官偵查後起訴。
    理  由
壹、證據能力部分：
    按被告以外之人於審判外之言詞或書面陳述，除法律有規定
    者外，不得作為證據，刑事訴訟法第159 條第1 項定有明文
    ；另按被告以外之人於審判外之陳述，雖不符前四條之規定
    ，而經當事人於審判程序同意作為證據，法院審酌該言詞陳
    述或書面陳述作成時之情況，認為適當者，亦得為證據；當
    事人、代理人或辯護人於法院調查證據時，知有第159 條第
    1 項不得為證據之情形，而未於言詞辯論終結前聲明異議者
    ，視為有前項之同意，同法第159 條之5 規定甚明。本判決
    所引用之證據資料屬於被告以外之人於審判外之言詞、書面
    陳述者，均經本院於調查證據時逐一提示並告以要旨，檢察
    官、被告皆未於言詞辯論終結前聲明異議，本院審酌上開證
    據作成時之情況，並無不當取供或違反自由意志而陳述等情
    形，且與本案待證事實具有關聯性，認為以之作為本案之證
    據屬適當，依上開法條規定，均具證據能力，核先敘明。
貳、實體部分：
一、訊據被告陳俊宇坦承有於上開時間，攜帶如附表所示之物，
    進入前揭房屋等情，惟矢口否認有何攜帶兇器竊盜未遂犯行
    ，辯稱：當天伊是外出工作，幫友人蔡政憲開車鎖，回程下
    大雨，伊因未帶雨衣出門，就在路邊找有無塑膠袋可遮雨，
    後來到案發地點，看到門口張貼「租」，而且門半開，伊就
    進去找有無遮雨的東西，後來看裡面空空，就出來了，無竊
    盜故意云云。惟查：
  (一)被告於上開時間、地點，頭戴紅色鴨舌帽，以斜背包1 只裝
    納、攜帶其所有如附表編號1 至5 所示之工具，進入前揭方
    信淵所有，委由溫中和代為銷售之無人居住房屋（下稱前揭
    房屋）等情，業為被告所自承〈見本院99年度審易字第5444
    號卷（下稱審易卷）第17頁〉，核與證人即目擊被告進入前
    揭房屋之黃麟翔於警詢、偵訊、本院審理中之證述（見警卷
    第9 至10頁、偵卷第42頁、本院100 年度易字第295 號卷第
    20 至23 頁）、證人溫中和於警詢之證詞均相符（見警卷第
    7 至8 頁），並有查獲暨扣案物照片共10張、現場暨採證照
    片13 張 、監視錄影翻拍照片2 張、被告所穿鞋子鞋底紋路
    拓印2 紙，及扣案如附表所示之物可資佐證（見警卷第24至
    37頁），此部分事實已堪認定。
  (二)被告雖以上情置辯，然查：
  1.被告於案發時間，乃頭戴遮陽帽，斜背側背包，手持工具，
    試圖撬開址設高雄市○○區○○路58號房屋之大門門鎖，惟
    因無法開啟，遂沿該路段，先後移向隔壁56、54、52、50號
    房屋前，逐一試圖撬開大門門鎖，直至50號即前揭房屋始成
    功開啟進入屋內，約5 分鐘後即步出該屋大門，手上未持任
    何贓物等情，業據證人黃麟翔於警詢、偵訊、本院審理時證
    述：99年9 月14日凌晨4 時20分許，外面正好打雷閃電並下
    起大雨，當時我心繫停在對面的愛車，便打開窗戶朝外望去
    ，恰巧目睹一反戴紅色鴨舌帽、背側背包的男子，一手持長
    條狀類似螺絲起子的工具，正試圖開啟對面高雄市○○路58
    號（大約5 分鐘之久），未開啟之後，一路沿56、54號、52
    號撬過去，仍未開啟，最後在50號住宅，他手持工具以相同
    手法開啟大門門鎖後，人便進去並關起大門，我就打110 報
    案（嫌疑人進去50號住宅大門內約5 分鐘之久），待嫌疑人
    再次開啟大門並走出後約30秒，警察便抵達現場，嫌疑人走
    出時沒有發現他持有贓物等語綦詳（見警卷第9 至10頁、偵
    卷第42頁、本院100 年度易字第295 號卷〈下稱易字卷）第
    20至23頁〉，核其證述之內容，就被告當時頭戴紅色帽子、
    肩背側背包、有開啟前揭房屋大門進入屋內等節，悉與事實
    吻合，且被告所背斜背包內，確裝有如附表編號4 所示之自
    製開鎖工具17支，已如前述，恰足印證證人黃麟翔所述被告
    手持工具開鎖一情為真，參以證人與被告素不相識而無仇隙
    ，此經被告、證人黃麟翔於警詢時分別陳述明確（見警卷第
    3 頁反面、第9 頁反面），僅恰巧案發時目擊事發經過，自
    無設詞構陷被告之動機與必要，可見證人黃麟翔上開證述信
    而有徵，堪認屬實，亦即被告確持開鎖工具開啟前揭房屋大
    門門鎖後進入無疑。
  2.又高雄市○○區○○路58、56、54、52號均係有人居住之房
    屋，業經證人黃麟翔於偵訊時證稱屬實（見偵卷第42頁），
    而毗鄰之50號房屋即前揭房屋，大門上並未貼有「出售」或
    「出租」字樣一情，則有現場照片2 張在卷可證（見警卷30
    頁），可知被告企圖撬開門鎖之各房屋，除前揭房屋外，均
    係有人居住之住宅，而前揭房屋當時雖無人居住，仍具住宅
    之外觀，並無明顯可辨識非住宅之跡象，被告應自知無恣意
    侵入他人房屋之權限。其雖辯稱欲找遮雨之物，然被告係騎
    乘機車至案發現場一節，為被告自承在卷（見偵卷第18頁）
    ，以其騎乘機車之機動性，大可至附近24小時營業之便利超
    商購買雨衣，甚或至騎樓或屋簷下暫時躲雨即可，詎其捨此
    不為，反於凌晨4 時30分許之深夜，攜帶大量開鎖工具，以
    工具大費周章撬開他人房屋大門門鎖，侵入他人所有之房屋
    內，其行徑非但與常情至為違背，更對其所陳目的即找尋遮
    雨之物未必有益。加以被告見警察抵達現場後，即從前揭房
    屋前跑至民壯路上，經警圍捕後，始在樹叢後逮捕被告一情
    ，有監視錄影翻拍照片4 張在卷為憑（見偵卷第46至47頁）
    ，果其並無不法意圖，何以見警察到來，卻慌張離開現場？
    益見其情虛，綜此足認其係基於為自己不法所有之意圖，而
    侵入前揭房屋行竊，惟因屋內空無一物，始罷手離開。
  3.被告固提出高雄市鎖匠業職業工會證明書2 張（見審易卷第
    22至23頁），以證其以經營鎖店為業，而證人即被告之友人
    蔡政憲於本院審理中亦證述：案發當日凌晨我有請被告至九
    如路靠近澄清湖那邊幫我開鎖，被告有帶開鎖的工具等語（
    見易字卷第45至46頁），然被告自承係幫蔡政憲開鎖後始經
    過案發地點（見被告於偵查中庭呈之陳述狀，偵卷第21至22
    頁），而證人蔡政憲於本院審理中已證陳：開完鎖後就被告
    分開，不知道被告走哪一條路回去等語（見易字卷第46 頁
    ），可知證人蔡政憲對於被告當天開鎖後之行蹤、去向根本
    未能掌握、知悉，則縱被告確以為人開鎖為業，當天行竊前
    並先為蔡政憲服務開鎖，亦不足以合理解釋被告持開鎖工具
    撬開他人房屋，侵入屋內之舉止，是猶難據此為被告有利之
    認定。
  (三)綜上所述，被告前開所辯，無非卸責之詞，委不足採，本件
    事證已臻明確，被告犯行堪以認定。
二、論罪科刑：
  (一)本件被告行為後，刑法第321 條第1 項於100 年1 月26日修
    正公布，並於同年月28日施行。按行為後法律有變更者，適
    用行為時之法律，但行為後之法律有利於行為人者，適用最
    有利於行為人之法律，刑法第2 條第1 項定有明文。查修正
    前刑法第321 條第1 項規定：「犯竊盜罪而有左列情形之一
    者，處6 月以上、5 年以下有期徒刑：一於夜間侵入住宅或
    有人居住之建築物、船艦或隱匿其內而犯之者。二毀越門扇
    、牆垣或其他安全設備而犯之者。三攜帶兇器而犯之者。四
    結夥三人以上而犯之者。五乘火災、水災或其他災害之際而
    犯之者。六在車站或埠頭而犯之者」；修正後刑法第321 條
    第1 項規定：「犯竊盜罪而有下列情形之一者，處6 月以上
    、5 年以下有期徒刑，得併科新臺幣100, 000元以下罰金：
    一侵入住宅或有人居住之建築物、船艦或隱匿其內而犯之者
    。二毀越門扇、牆垣或其他安全設備而犯之者。三攜帶兇器
    而犯之者。四結夥三人以上而犯之者。五乘火災、水災或其
    他災害之際而犯之者。六在車站、埠頭、航空站或其他供水
    、陸、空公眾運輸之舟、車、航空機內而犯之者」，經比較
    新舊法之規定，新法增加「得併科罰金」之規定外，並刪除
    原第1 款「於夜間」之要件，且就第6 款增加「航空站、其
    他供水、陸、空公眾運輸之舟、車、航空機內」之要件，核
    均屬加重刑罰或擴大加重竊盜適用範圍之修正，是修正後刑
    法第321 條第1 項之規定並未有利於行為人，依刑法第2 條
    第1 項前段規定，應適用修正前刑法第321 條第1 項之規定
    。
  (二)按刑法第321 條第1 項第3 款之攜帶兇器竊盜罪，係以行為
    人攜帶兇器竊盜為其加重條件，此所謂兇器，其種類並無限
    制，凡客觀上足對人之生命、身體、安全構成威脅，具有危
    險性之兇器均屬之，且祇須行竊時攜帶此種具有危險性之兇
    器為已足，並不以攜帶之初有行兇之意圖為必要。（最高法
    院79年台上字5253號判例參照）。本件被告行竊所攜、所用
    之自製開鎖工具17支，均有金屬製之尖銳前端，具有相當長
    度、可供單手握持一節，有照片2 張在卷可參（見警卷第27
    、29頁），佐以該開鎖工具既用以插入亦為金屬材質之門鎖
    鎖孔，而將門鎖打開，其質地必然具有一定硬度，如持以揮
    打、攻擊人體，勢將造成人身傷害，堪認客觀上可對人之生
    命、身體、安全構成威脅，具有危險性，要屬兇器無訛。是
    核被告所為，係犯修正前刑法第321 條第2 項、第1 項第3
    款之攜帶兇器罪竊盜未遂罪。公訴意旨雖認被告所為另構成
    同條項第1 款之「夜間侵入住宅」此一加重條件，惟按「住
    宅」，性質上具有供人類日常生活起居之作用而言，係為個
    人居住安寧與私人生活秘密之保持，重在居住之事實，故如
    行為人所侵入者係無人之空屋，因欠缺居住之事實，僅能論
    以無故侵入他人建築物罪。本案被告進入欲行竊之房屋，乃
    無人居住之空屋，已如前述，顯非住宅或有人居住之建築物
    ，而不該當修正前刑法第321 條第1 項第1 款「侵入住宅或
    有人居住之建築物」此一加重要件。又刑法第321 條第1項
    所列各款為竊盜之加重條件，如犯竊盜罪兼具數款加重情形
    時，因竊盜行為祇有一個，仍祇成立一罪，不能認為法律競
    合或犯罪競合（最高法院69年台上字第3945號判例可資參照
    ），本院所認定之犯罪事實僅係加重條件事實之減縮，起訴
    犯罪基本事實相同，法條同一，自無庸變更起訴法條，或不
    另為無罪諭知，附此敘明。
  (三)被告僅著手於竊盜行為之實行，未竊得任何財物，為未遂犯
    ，爰依刑法第25條第2 項之規定，按既遂之刑度減輕之。爰
    審酌被告從事開鎖業，不思愛惜其開鎖之技能及名譽，竟濫
    用此一技能，利用工具侵入前揭房屋行竊，所為至屬不該，
    並影響社會治安甚鉅，犯後復飾詞否認，難認具悔意，惟念
    其未盜得任何財物，被害人未蒙受財產損失，前未曾因犯罪
    受刑之宣告，有臺灣高等法院被告前案紀錄表在卷可查等一
    切情狀，量處如主文所示之刑，並諭知易科罰金之折算標準
    。至檢察官雖對被告具體求刑有期徒刑4 月（見易字卷第51
    頁），然本院斟酌上開各情，認被告處以主文所示之刑，即
    可達罰當其罪，檢察官之求刑稍嫌過重，併此指明。
  (四)至於如附表編號1 至5 所示之物，皆為被告所有攜往犯案現
    場，有便利、輔助開鎖之功能，應係供其犯本案之罪所用，
    另盛裝附表編號1 至5 之工具之斜背包1 個，係便利攜帶上
    開工具所用；扣案之紅色遮陽帽1 個，為被告犯案時所戴，
    堪認同屬被告所有犯本案犯罪所用，爰均依刑法第38條第1
    項第2 款之規定，宣告沒收之。
據上論斷，應依刑事訴訟法第299 條第1 項前段，修正前刑法第
321 條第2 項、第1 項第3 款、第25條第2 項、第41條第1 項前
段、第38條第1 項第2 款，判決如主文。
本案經檢察官張媛舒到庭執行職務。
中    華    民    國  100     年    8     月    11    日
                  刑事第十三庭審判長法  官  黃蕙芳
                                    法  官  楊智守
                                    法  官  陳筱雯
以上正本證明與原本無異。
如不服本判決應於收受送達後10日內向本院提出上訴書狀，並應
敘述具體理由；如未敘述上訴理由者，應於上訴期間屆滿後20日
內向本院補提理由書（均須按他造當事人之人數附繕本）「切勿
逕送上級法院」。
中    華    民    國   100    年    8     月    11    日
                                    書記官  陳建琪
附錄本案論罪科刑法條：
修正前中華民國刑法第321條
犯竊盜罪而有左列情形之一者，處6 月以上、5 年以下有期徒刑
：
一、於夜間侵入住宅或有人居住之建築物、船艦或隱匿其內而犯
    之者。
二、毀越門扇、牆垣或其他安全設備而犯之者。
三、攜帶兇器而犯之者。
四、結夥三人以上而犯之者。
五、乘火災、水災或其他災害之際而犯之者。
六、在車站或埠頭而犯之者。
前項之未遂犯罰之。
附表
┌─┬────────┬───┐
│編│扣案物名稱      │數量  │
│號│                │      │
├─┼────────┼───┤
│1 │手套            │1個   │
├─┼────────┼───┤
│2 │手電筒          │3支   │
├─┼────────┼───┤
│3 │帽沿照明燈      │1個   │
├─┼────────┼───┤
│4 │自製開鎖工具    │17支  │
├─┼────────┼───┤
│5 │自製鎖匙        │3副   │
├─┼────────┼───┤
│6 │側背包          │1個   │
├─┼────────┼───┤
│7 │遮陽帽          │1個   │
└─┴────────┴───┘